【裁判字號】    90,易,164
【裁判日期】    900523
【裁判案由】    傷害
【裁判全文】
臺灣高雄地方法院刑事判決                            九十年度易字第一六四號
    公  訴  人  台灣高雄地方法院檢察署檢察官
    被      告  丙○○
    被      告  戊○○
右列被告因傷害案件，經檢察官提起公訴（八十九年度偵字第一九六二四號），本院
判決如左：
    主  文
戊○○傷害人之身體，處拘役貳拾伍日，如易科罰金，以參佰元折算壹日。
丙○○無罪。
    事  實
一、戊○○係高雄市○鎮區○○路六十五巷十號之「香榭大道」大樓管理員，民國八
    十九年七月十九日下午九時三十分許，因安裝冷氣一事，與住戶丙○○在前址發
    生口角，官女之老闆甲○○，前去詢問，雙方一語不合，戊○○竟基於傷害之故
    意，持鐵管與持鐵椅之甲○○相互扭打（朱某涉犯傷害罪部分另案審理中），致
    甲○○因此受右眼周圍上下眼皮血腫、右上胸三×三公分瘀傷、雙手五處瘀傷、
    左膝二處瘀傷、右膝一處挫傷及中指外傷脫落等傷害；丙○○因此受左額上方０
    ‧三×一‧五公分裂傷、左側胸五×六公分瘀傷、右脛骨三×五‧五公分瘀傷、
    上額三×一‧五公分裂傷、雙肩各一處瘀傷、右手四處瘀傷三處裂傷及右小腿一
    處挫傷等傷害。
二、案經甲○○、丙○○訴由高雄市政府警察局前鎮分局報告台灣高雄地方法院檢察
    署檢察官偵查起訴。
    理  由
壹、有罪部分：
一、訊據被告戊○○固坦承出手毆打丙○○及甲○○，然辯稱：渠等亦有出手等語。
    惟本件被告既未否認出手毆打甲○○及丙○○之事實，而盧某、甲○○及丙○○
    與證人乙○○均未否認本案發生之前，被告戊○○便與告訴人丙○○及甲○○因
    安裝冷氣一事發生爭執，雙方進而發生扭打之情，足見當時雙方確有嫌隙，加以
    被告戊○○所持係類似鐵棒之工具，應知其質地堅硬足以傷人，是被告戊○○係
    基於傷害之故意出手毆打朱某及官女應堪認定，至甲○○是否同時出手均無礙於
    被告戊○○傷害犯行之認定，此外，並有甲○○及丙○○之驗傷診斷書各一紙及
    現場相片六張在卷足憑，，本件事證明確，被告戊○○之犯行洵堪認定。
二、核被告戊○○所為，係犯刑法第二百七十七條第一項之傷害罪。爰審酌被告身為
    大樓之管理人員本當負責住戶之安全管理，因一言不合，竟與住戶大打出手之犯
    罪動機、目的、手段均屬可議，至今未獲得告訴人之諒解，犯後態度難謂良好，
    然其前未曾受有期徒刑之宣告，足見其素行尚佳，且本件係被告與告訴人甲○○
    互毆，二人均有受傷等一切情狀，量處如主文所示之刑。又按刑法第四十一條已
    於九十年一月四日修正為：「犯最重本刑五年以下有期徒刑以下刑之罪，而受六
    個月以下有期徒刑或拘役之宣告，因身體、教育、職業、家庭之關係或其他正當
    事由，執行顯有困難者，得以一元以上三元以下折算一日。但確因不執行所宣告
    之刑，難收矯正之效，或難以維持法秩序者，不在此限」，並經總統於九十年一
    月十日公布，而於同年一月十二日生效，併參酌最高法院二十四年七月民刑庭總
    會決議之意旨，故爰依前開條文及刑法第二條第一項前段之規定，就被告所宣告
    之刑，諭知易科罰金之折算標準，以示儆懲。
貳、無罪部分：
一、公訴意旨略以：被告丙○○於民國八十九年七月十九日下午九時三十分許，在高
    雄市○鎮區○○路六十五巷十號前，因安裝冷氣一事與告訴人即該大樓管理員戊○○發生爭執後，竟與甲○○均基於傷害之故意，分持鐵管、鐵椅相互扭打，致
    戊○○因此受右側眉０‧五×０‧五公分擦傷、右顳四×四公分血腫、左側嘴角
    一×一公分擦傷等傷害，因認被告丙○○涉犯刑法第二百七十七條第一項之傷害
    罪。
二、按犯罪事實應依證據認定之，無證據不得推定其犯罪事實。刑事訴訟法第一百五
    十四條定有明文。又認定犯罪事實應依證據，為刑事訴訟法所明定，故被告否認
    犯罪事實所持之辯解，縱屬不能成立，仍非有積極證據足以證明其犯罪行為，不
    能遽為有罪之認定。又事實之認定，應憑證據，如未能發現相當證據，或證據不
    足以證明，自不能以推測或擬制之方法，以為裁判基礎。再告訴人之指訴係使被
    告受刑事訴追為目的，其所述被害情形，如無瑕疵可指，而就其他方面調查又與
    事實相符，其供述固未始不能採為判決之基礎，惟其陳述倘尚有瑕疵，則在未究
    明前，即難遽採為論罪科刑之根據。最高法院分別著有三十年度上字第一八三一
    號、四十年度台上字第八六號、六十一年台上字第三０九九號判例意旨可資參照
三、本件公訴人認被告涉有傷害之嫌，無非係以告訴人指訴丙○○確有與戊○○相互
    扭打、證人丁○○證稱看見官女與盧某、朱某三人糾纏在一起之語及證人乙○○
    證稱見前開三人扭打在一起之詞為其論斷之依據。訊據被告丙○○固未否認因安
    裝冷氣一事與戊○○發生口角，惟堅決否認有何傷害犯行，辯稱：當時伊是在旁
    邊勸架想要把甲○○與戊○○拉開，孰料結果盧某以為伊要打他，故亦攻擊伊等
    語。
（一）經查：證人丁○○雖於偵查中證稱官女等三人糾纏在一起，然其亦稱：「我看
      到戊○○從管理室拿球棒出來要打甲○○，而丙○○衝上去要搶球棒」，其稱
      見官女上前搶取盧某手上之球棒，並未言及官女出手毆擊盧某，又於本院審理
      時表示，當時係在門外之汽車上等候甲○○，因為不知道他們因何糾紛，所以
      沒有上前處理（見本院九十年三月二十七日筆錄），足見該證人僅見其三人糾
      纏在一起，至其糾纏之原因，乃至於官女是否基於傷害之犯意而向前，則不得
      而知，審諸案發時，官女並未持任何工具且當時官某頭部已經流血乙節，業據
      證人丁○○證述屬實，斯時既有甲○○持鐵椅與盧某抗衡，官女若果有傷害盧
      某之意，大可趁隙至他處取更能有效攻擊之工具攻擊盧某，何須負傷且徒手對
      抗持有器械之戊○○？是證人所稱，官女上前搶取球棒之情固然屬實，然其搶
      取球棒之目的應在阻止盧某對朱某為攻擊，自無傷害盧某之故意。
（二）再查：證人乙○○於本院審理時證稱，案發之日伊要裝冷氣，盧某不同意，伊
      就到隔壁請官女協調，過一會兒聽到他們吵起來了，才請朱先生出來協調，過
      不了多久他們就打起來了（見本院九十年三月二十七日筆錄），核與朱某於本
      院審理時所稱：「當天我聽見盧先生罵官小姐，乙○○也來說，經我詢問，盧
      先生表示，罵又怎樣，打你都敢，之後就打了我臉頰，我為了自衛就與他扭打
      ，他就從口袋裡拿出長約六十公分，直徑約如大拇指大小的鐵管打過來。我以
      休閒椅阻擋，他就到管理室拿一支他預藏木製棒球棒出來打。我都以椅子阻擋
      ，他並打中官小姐的頭與左肋骨。我與他發生扭打」之語相符（見本院二月十
      五日筆錄），是本件傷害行為應發生於甲○○到場之後，證人乙○○於偵查中
      所稱「之後就打起來」應係指朱某到場之後，渠等一言不合而發生扭打一情，
      而非謂官女於朱某到場前便與盧某發生扭打，合先敘明。其次，本件戊○○所
      受之傷為：右側眉０‧五×０‧五公分「擦傷」、右顳四×四公分「血腫」、
      左側嘴角一×一公分「擦傷」、左前臂兩條紅色十公分及十二公分傷痕、左膝
      二×二公分「擦傷」、左頸紅色八公分之傷痕等，有石津開放醫院出具之驗傷
      診斷書在卷足憑，前開血腫及擦傷等傷勢並不可能由徒手未持器械之官女攻擊
      所致，而證人甲○○與盧某扭打時確曾扭住盧某之脖子，為朱某於警訊中所自
      承，是盧某頸部紅色傷痕，應係與朱某扭打造成，亦非被告丙○○所為，是無
      證據證實盧某身上所受之傷，係由於官女之攻擊行為所致，另據甲○○所稱：
      「我們為防止這管理員繼續攻擊，我就扭住他脖子，官小姐拉他的衣服，我們
      三人都倒在地上，現場圍觀的人趁機拿開管理員之球棒並將我們拉開」之語可
      知（見警訊筆錄），證人乙○○所稱官女三人「扭打一起」，應係官女係企圖
      拉住盧某衣服一情，然當時官女已為盧某毆傷，心中必然對盧某有所不滿，若
      其有意報復，以當時朱某已扭住盧某之脖子之情況而言，大可直接加害盧某，
      焉可能僅拉住盧某之衣物而已？既無證據顯示盧某前開傷勢係由官女毆擊所致
      ，是官女辯稱，當時其目的在制止盧某與朱某繼續互毆一詞，應堪採信。
（三）此外，綜觀乙○○及甲○○所言與被告之辯詞，甲○○係接獲乙○○之通知前
      去現場，抵達現場後見盧某與官女發生爭執，朱某與盧某一語不合而出手，是
      甲○○會與戊○○發生肢體衝突乃突發之狀況，且其二人扭打不可開交之時，
      官女與朱某事實上無從為犯意聯絡，顯難認被告有與甲○○事前或事中共謀傷
      害告訴人。況官女與朱某本係舊識，且其與朱某所受如事實欄所示之傷，相較
      於被告戊○○所受之傷為嚴重，為恐朱某繼續受傷，其制止盧某對朱某之攻擊
      與常情並不相違，殊難以其確有拉住盧某之衣服，驟予推論其係以傷害盧某之
      犯意而為之。
四、綜前所述，被告丙○○並未直接對戊○○為傷害之犯行，又無證據顯示其與甲○○具有犯意之聯絡或行為之分擔，自不得單以朱某係因官女而與盧某發生扭打且
    官女確有出手制止其二人之事實，認丙○○對於甲○○之行為具有犯意之聯絡及
    行為之分擔，此外，並查無其他積極確切之證據足資顯示被告丙○○確有如公訴
    人所指之傷害犯行，既不能證明被告犯罪，揆諸首揭說明，自應為被告丙○○無
    罪之諭知。
據上論斷，應依刑事訴訟法第三百零一條第一項、第二百九十九條第一項前段，刑法
第二百七十七條第一項、第四十一條第一項、第二條第一項前段，罰金罰鍰提高標準
條例一條前段、第二條，判決如主文。
中      華      民      國    九十      年      五      月    二十三    日
                                  臺灣高雄地方法院刑事第二庭
                                      法  官  卓立婷
右正本證明與原本無異。
如不服本判決，應於判決送達後十日內，向本院提出上訴狀。
                                      書記官    陳家宏
中    華    民    國      九十      年      五      月      二十八      日


司法院資訊處製作；財團法人民間司法改革基金會備份。
